【裁判字號】    95,基簡,551
【裁判日期】    951020
【裁判案由】    清償債務
【裁判全文】
臺灣基隆地方法院基隆簡易庭民事判決
原      告  聯邦商業銀行股份有限公司
法定代理人  己○○
訴訟代理人  粘嘉萍
            李祥賓
            張德華
被      告  戊○○
            丙○○
            丁○○
兼前二人
法定代理人  乙○○○
共同
訴訟代理人  侯傑中    律師
複代理人    甲○○
上列當事人間請求清償債務事件，本院於95年10月11日言詞辯論
終結，判決如下：
    主  文
被告應連帶給付原告新臺幣貳拾貳萬捌仟玖佰零玖元，及自九十
四年七月九日起至清償日止，按週年百分之十九‧七一計算之利
息，並加計新臺幣玖仟元之違約金。
訴訟費用新臺幣貳仟肆佰拾元由被告連帶負擔。
本判決得假執行。
    事實及理由
一、原告起訴主張：
（一）訴外人林明哲於92年4月30日與原告訂立以信用卡為工具
      之消費貸款契約，領用信用卡後，因林明哲未履約原告依
      約終止契約，累計林明哲積欠原告之消費貸款本金、利息
      及違約金如主文第1項所示，詎林明哲於94年8月4日死亡
      ，被告等為林明哲之繼承人，經向鈞院函查亦並無拋棄或
      限定繼承之情，為此提出信用卡申請書暨約定條款、消費
      紀錄歷史帳單、繼承系統表、基隆地方法院函（均影本）
      各1件為證，請求被告連帶給付如主文第1項所示。
（二）對被告抗辯之陳述：林明哲於持卡期間未向原告申請掛失
      信用卡，並均正常消費及繳款，與一般信用卡遺失後即產
      生巨額之消費之情形顯然有別；再者，林明哲分別於94年
      4月1日、94年6月12日持系爭信用卡向玉山、國泰世華銀
      行提領預借現金，依信用卡預借現金之交易流程，須由持
      卡人輸入密碼方能提領，而該密碼非林明哲以外之人所能
      知悉，故系爭信用卡並無遭他人冒用之可能；且林明哲於
      94年7月4日及7月8日有繳款，即無遭盜刷後又自行繳款之
      可能；又依兩造契約約定條款第12條規定，申請人之信用
      卡如有遺失、被竊、被盜、被搶、詐取或其他遭持卡人以
      外第三人占有之情形，應即以電話向原告通報掛失，否則
      其損失由信用卡申請人自行負擔，故縱林明哲信用卡遭竊
      ，其既於原告銀行掛失信用卡之紀錄，所遭受之損失亦非
      原告所應承擔。
二、被告則抗辯略以：原告所提出之申請書簽名為真正，惟嗣後
    之消費並非林明哲所簽，疑為盜刷，原告雖主張林明哲分別
    於94年4月1日、94年6月12日持系爭信用卡向玉山、國泰世
    華銀行提領預借現金，惟查林明哲於94年5月23日至94年6月
    16日均在臺南奇美醫院住院診療，萬不可能會於國泰世華銀
    行新竹分行以信用卡預借現金。
三、本件經爭點整理後，兩造就林明哲信用卡申請書之真正、被
    告等均未辦理拋棄或限定繼承等情不爭執，惟就消費部分是
    否為林明哲所簽、消費金額若干、林明哲是否有收到簽帳單
    等事實尚有爭執。
四、按借用人應於約定期限內，返還與借用物種類、品質、數量
    相同之物；繼承人自繼承開始時，除本法另有規定外，承受
    被繼承人財產上之一切權利、義務，民法第478條前段、第1
    148條前段分別定有明文。查原告所提出之歷史帳單，林明
    哲於94年7月4日及同年7月8日分別繳款新臺幣（下同）1萬
    元、5,000元，則衡諸常情，倘林明哲於94年4月1日與同年6
    月12日之預借現金2筆乃遭盜刷，其於收受94年7月份應繳帳
    單時即會發現該2筆遭盜刷金額而向原告反應，始為常態，
    惟林明哲既於94年7月4日及同年7月8日照常繳款而無任何異
    議，即此2筆預借現金縱非由林明哲親自操作，亦必由其所
    委託之人代為預借現金提款操作，乃林明哲所預借、及消費
    部分確為林明哲所為之事實，洵堪認定。再查被告為林明哲
    之繼承人，此為兩造所不爭執，復有本院基院生民月字第
    0950000370號函附卷可稽，依前揭法條規定，被告自應繼承
    林明哲一切權利義務關係。被告主張其不知林明哲有向原告
    申請信用卡及不知林明哲消費金額究為若干，與被告是否概
    括繼承林明哲對原告所負之債務無涉，不得據為不負履行義
    務之抗辯。是林明哲未依約繳納本息，原告依約終止契約並
    請求被告連帶給付如主文所示之本息及違約金，為有理由。
五、從而，原告依被告共同繼承自林明哲與原告間之消費借貸法
    律關係請求被告連帶給付如主文第1項所示之本金、利息及
    違約金，為有理由，應予准許。
六、本件乃就民事訴訟法第427條第1項訴訟適用簡易程序所為被
    告敗訴之判決，本院自應依職權宣告假執行。
七、依民事訴訟法第85條第2項、第87條第1項、第389條第1項第
    3款，判決如主文。
中    華    民    國    95    年    10    月    20    日
                  基隆簡易庭法  官  李木貴
以上正本係照原本作成。
對於本件判決如有不服，應於收受送達後20日內向本院提出上訴
書狀，上訴於本院合議庭，並按他造當事人之人數附具繕本。
中    華    民    國    95    年    10    月    20    日
                            書記官  林蔚菁


司法院資訊處製作；財團法人民間司法改革基金會備份。
